臺灣桃園地方法院刑事判決
111年度交簡上字第22號
上  訴  人
即  被  告  廖耕億



上列上訴人即被告因過失傷害案件，不服本院中華民國110年9月
30日所為109年度桃原交簡字第818號第一審刑事簡易判決（聲請
簡易判決處刑書案號：109年度偵字第20965號），提起上訴，本
院管轄第二審之合議庭判決如下：
    主      文
上訴駁回。
廖耕億緩刑貳年。
    事實及理由
一、本案經本院合議庭審理結果，認原審簡易判決以上訴人即被
    告廖耕億所為，係犯刑法第284條前段之過失傷害罪，並依
    刑法第62條前段減輕其刑後，判處拘役50日，如易科罰金，
    以新臺幣（下同）1,000元折算1日，認事用法及量刑均無不
    當，應予維持，並引用原審簡易判決記載之犯罪事實、證據
    及理由（含臺灣桃園地方檢察署檢察官109年度偵字第20965
    號聲請簡易判決處刑書，如附件），另證據部分補充「被告
    於本院準備程序及審理時之自白（見本院交簡上卷第50、51
    、83頁）」。
二、被告上訴意旨略以：我與告訴人劉民廣已達成和解，希望法
    院從輕量刑，給予緩刑宣告等語。
三、按關於刑之量定係實體法上賦予法院得為自由裁量之事項，
    倘其未有逾越法律所規定之範圍，或濫用其權限，即不得任
    意指摘為違法（最高法院75年度台上字第7033號判決意旨參
    照）。又刑罰之量定，固屬法院自由裁量之職權行使，但仍
    應審酌刑法第57條所列各款事由及一切情狀，為酌量輕重之
    標準。在同一犯罪事實與情節，如別無其他加重或減輕之原
    因，下級審法院量定之刑，亦無過重或失輕之不當情形，則
    上級審法院對下級審法院之職權行使，原則上應予尊重（最
    高法院85年度台上字第2446號判決意旨參照）。準此，刑之
    量定，乃法律賦予法院自由裁量之事項，倘於科刑時，已以
    行為人之責任為基礎，並斟酌刑法第57條所列各款事項，而
    未逾越法定刑度，或濫用裁量權限，即難謂違法。經查，原
    審於量刑時，已審酌被告就本案事故分別之肇事責任多寡、
    違反注意義務之程度、告訴人所受之傷勢、被告犯後態度、
    犯罪所生之危害等一切情狀，量處拘役50日，並諭知易科罰
    金之折算標準，可認原審已就刑法第57條各款所列科刑事項
    在適法範圍內加以裁量，其量定之刑罰，客觀上並未逾越法
    定刑度，亦無濫用裁量權限之情形，自不得認其量刑有何不
    當。是被告上訴意旨指摘原審量刑過重，為無理由，應予駁
    回。
四、被告前未曾因故意犯罪受有期徒刑以上刑之宣告，有臺灣高
    等法院被告前案紀錄表在卷可參，其因一時失慮而致罹刑典
    ，本院考量被告於本院審理時坦承犯行，且於原審判決後已
    與告訴人達成調解，並全數給付賠償金額6萬5,000元完畢，
    業據被告及告訴人陳明在卷（見本院交簡上卷第51、52頁）
    ，並有臺北市南港區調解委員會調解筆錄附卷可參（見本院
    交簡上卷第55頁），可見其積極彌補告訴人所受損失，堪認
    被告已知悔悟，經此偵審程序及罪刑之宣告後，應當知所警
    惕，信無再犯之虞，本院因認所宣告之刑，以暫不執行為適
    當，爰依刑法第74條第1項第1款規定，併宣告緩刑2年，以
    啟自新。
據上論斷，應依刑事訴訟法第455條之1第1項、第3項、第368條
、第373條，刑法第74條第1項第1款，判決如主文。
本案經檢察官楊挺宏聲請簡易判決處刑，檢察官劉倍到庭執行職
務。
中　　華　　民　　國　　111 　年　　5 　　月　　25　　日
                  刑事第十八庭　　審判長法官　陳囿辰

                                        法官  姚懿珊

                                        法官　羅文鴻
以上正本證明與原本無異。
不得上訴。
　　　        　　　　　　　　　　　　書記官　林佳穎
中　　華　　民　　國　　111 　年　　5 　　月　　25　　日
附錄本案論罪科刑法條：
中華民國刑法第284條
因過失傷害人者，處1年以下有期徒刑、拘役或10萬元以下罰金
；致重傷者，處3年以下有期徒刑、拘役或30萬元以下罰金。
【附件】
臺灣桃園地方法院刑事簡易判決　　109年度桃原交簡字第818號
聲　請　人　臺灣桃園地方檢察署檢察官
被　　　告　陳煜杰


            廖耕億



上列被告因過失傷害案件，經檢察官聲請以簡易判決處刑（109
年度偵字第20965號），本院判決如下：
    主  文
陳煜杰汽車駕駛人，無駕駛執照駕車，因而過失傷害人，處有期
徒刑肆月，如易科罰金，以新臺幣壹仟元折算壹日。
廖耕億犯過失傷害罪，處拘役伍拾日，如易科罰金，以新臺幣壹
仟元折算壹日。
    事實及理由
一、本件犯罪事實及證據，除犯罪事實欄一第5 行「本應注意車
    前狀況，隨時採取必要之安全措施」，補充「亦應注意汽車
    在同一車道行駛時，除擬超越前車外，後車與前車之間應保
    持隨時可以煞停之距離」、第14行「TDL 」更正為「TDA 」
    、第17行「自用小客車自用小客車」更正為「自用小客車」
    以外，其餘均引用檢察官聲請簡易判決處刑書之記載（如附
    件）。
二、論罪科刑：
  ㈠就被告陳煜杰涉犯過失傷害罪部分：
  ⒈按汽車行駛時，駕駛人應注意車前狀況及兩車並行之間隔，
    隨時採取必要之安全措施；汽車在同一車道行駛時，除擬超
    越前車外，後車與前車之間應保持隨時可以煞停之距離，道
    路交通安全規則第94條第1 項、第3 項分別定有明文。經查
    ，觀諸卷附行車紀錄器畫面光碟與該光碟之畫面翻拍照片，
    顯示本件事故案發前，告訴人劉民廣於畫面時間1 分10秒時
    行駛於外側車道，並開啟左側方向燈示意擬變換車道至中間
    車道，嗣於畫面時間1 分12秒時變換至中間車道，此時被告
    陳煜杰與告訴人間並無其他車輛，且2 人車輛間距約莫40公
    尺；再於畫面時間1 分14秒許，告訴人短暫亮起煞車燈不及
    1 秒後，隨即熄滅，被告則持續向前行駛並無減速之跡象，
    隨後2 車距離逐漸接近，被告陳煜杰於畫面時間1 分17秒許
    由中間車道緊急向左偏切入內側車道，然於甫進入內側車道
    後，即自行失控向右偏行，而致撞擊告訴人駕駛之車輛。由
    上開證據資料，顯示告訴人已然切換車道至中間車道並完全
    進入車道後，雖有短暫亮起煞車燈，惟亮起之時長甚短，且
    煞車燈亮起時告訴人之車輛與被告陳煜杰之車輛間，仍有約
    40公尺之距離。此時，被告陳煜杰駕駛之車輛既已屬後車，
    而在與告訴人之前車同一車道行駛於中間車道時，即應與前
    車保持隨時可煞停之安全距離。被告見告訴人車輛進入中間
    車道後，仍有餘裕減速以與前車保持安全距離，竟捨此未為
    而持續加速向前行駛，乃至衍生其後被告向左切入內側車道
    復又自行控車失當致撞擊告訴人之車輛，已違反道路交通安
    全規則第94條第1 項、第3 項之行車規範，被告所為顯有過
    失甚明，且桃園市政府車輛行車事故鑑定會桃市鑑0000000
    案鑑定意見書亦同本院上開認定。又其上開過失行為與告訴
    人所受之傷勢間，具相當因果關係，被告之過失傷害犯行自
    堪認定。
  ⒉次按刑法總則之加重，係概括性之規定，所有罪名均一體適
    用；刑法分則之加重，係就犯罪類型變更之個別犯罪行為予
    以加重，成為另一獨立之罪名。道路交通管理處罰條例第86
    條第1 項關於汽車駕駛人，無駕駛執照駕車、酒醉駕車、吸
    食毒品或迷幻藥駕車、行駛人行道或行經行人穿越道不依規
    定讓行人優先通行，因而致人受傷或死亡，依法應負刑事責
    任者，加重其刑至2 分之1 ，係就刑法第276 條之過失致人
    於死罪，同法第284 條之過失傷害（及致重傷）罪之基本犯
    罪類型，對於加害人為汽車駕駛人，於從事駕駛汽車之特定
    行為時，無駕駛執照駕車、酒醉駕車、吸食毒品或迷幻藥駕
    車，或於行經行人穿越道之特定地點，不依規定讓行人優先
    通行，因而致人受傷或死亡之特殊行為要件予以加重處罰，
    已就上述刑法第276 條、第284 條各罪犯罪類型變更之個別
    犯罪行為予以加重，而成另一獨立之罪名，自屬刑法分則加
    重之性質（最高法院99年度台非字第198號判決意旨參照）
    。查被告陳煜杰並無適當之駕駛執照，此有公路監理電子閘
    門查詢附卷可憑（偵卷第15頁），其無駕駛執照仍駕駛汽車
    ，復未依規定與前車保持隨時可煞停之距離，致告訴人受傷
    ，是核被告所為，係犯道路交通管理處罰條例第86條第1 項
    、刑法第284 條前段之汽車駕駛人無駕駛執照駕車之過失傷
    害罪，應依道路交通管理處罰條例第86條第1 項規定，加重
    其刑。至聲請簡易判決處刑書僅認被告係犯刑法第284 條前
    段之過失傷害罪，固有未合，然聲請意旨於犯罪事實欄有敘
    明被告陳煜杰無駕駛執照，且此與本院認定之事實，兩者之
    社會基本事實同一，爰依法變更檢察官所引應適用之法條。
  ⒊又被告於肇事後，停留現場，向前往處理之員警坦承肇事，
    並接受裁判等情，有國道公路警察局第一公路警察大隊道路
    交通事故肇事人自首情形紀錄表附卷可憑（見偵卷第47頁）
    ，其所為與自首要件相符，應依刑法第62條前段之規定，減
    輕其刑；再與上開道路交通管理處罰條例第86條第1 項加重
    其刑之規定，依同法第71條第1 項先加後減之。
  ㈡就被告廖耕億涉犯過失傷害罪部分：
  ⒈被告廖耕億於偵查中坦認其本件過失傷害犯行，並陳稱：告
    訴人沒依規定放三角警告標示，也沒開啟故障燈，我認為告
    訴人也有過失等語。然按刑法上之過失，不若民事責任係專
    以填補損害為目的，故無所謂過失相抵理論，刑法上過失傷
    害罪之成立，僅以加害人即被告有過失為致傷害之一原因為
    已足，不因被害人是否亦有過失而影響犯罪之成立，但得審
    酌各方過失程度，為量刑輕重之標準（司法院院字第631 號
    解釋意旨參照），是告訴人就本件車禍之發生雖亦有過失，
    仍無解於被告應負之過失罪責，僅得於量刑時審酌各方過失
    程度，為量刑輕重之標準，予以敘明。
  ⒉是核被告廖耕億所為，係犯刑法第284 條前段之過失傷害罪
    。被告於肇事後，停留現場，向前往處理之員警坦承肇事，
    並接受裁判，亦有自首情形紀錄表附卷可憑（見偵卷第49頁
    ），其所為與自首要件相符，應依刑法第62條前段之規定，
    減輕其刑。
  ㈢爰以行為人之責任為基礎，審酌被告2 人就本案事故分別之
    肇事責任多寡、違反注意義務之程度、告訴人所受之傷勢，
    及被告陳煜杰於案發過後完全無與告訴人聯繫；被告廖耕億
    雖曾與告訴人聯繫1 次，惟迄今被告2 人均無與告訴人達成
    和解並賠償其損害之犯後態度，兼衡被告2 人犯罪所生之危
    害等一切情狀，分別量處如主文所示之刑，並均諭知易科罰
    金之折算標準。
三、依刑事訴訟法第449 條第1 項前段、第3 項、第454 條第2 
    項、第300 條，道路交通管理處罰條例第86條第1 項，刑法
    第284 條前段、第62條前段、第41條第1 項前段，刑法施行
    法第1 條之1 第1 項，逕以簡易判決處刑如主文。
四、如不服本判決，應於判決送達後20日內，向本院提出上訴狀
    （應附繕本），上訴於本院合議庭。本案經檢察官楊挺宏聲
    請以簡易判決處刑。
中    華    民    國     110    年    9    月   30    日
                  刑事第一庭    法  官  林述亨
以上正本證明與原本無異。
如不服本判決，應於判決送達後20日內向本院提出上訴狀（應附
繕本）。
                                書記官  黃甄智
中    華    民    國   110    年    10    月    4     日
附錄本案論罪科刑法條全文：
中華民國刑法第284條
因過失傷害人者，處1 年以下有期徒刑、拘役或10萬元以下罰金
；致重傷者，處3 年以下有期徒刑、拘役或30萬元以下罰金。

道路交通管理處罰條例第86條
汽車駕駛人，無駕駛執照駕車、酒醉駕車、吸食毒品或迷幻藥駕
車、行駛人行道或行經行人穿越道不依規定讓行人優先通行，因
而致人受傷或死亡，依法應負刑事責任者，加重其刑至二分之一
。
汽車駕駛人，在快車道依規定駕車行駛，因行人或慢車不依規定
，擅自進入快車道，而致人受傷或死亡，依法應負刑事責任者，
減輕其刑。

附件：
臺灣桃園地方檢察署檢察官聲請簡易判決處刑書
                                    109年度偵字第20965號
    被      告  陳煜杰  男  24歲（民國00年0月0日生）
                        住新北市○○區○○路000巷00號8樓
                        國民身分證統一編號：Z000000000號
                廖耕億  男  66歲（民國00年0月00日生）
                        住新北市○○區○○街0號3樓
                        居新北市○○區○○街000巷00號1樓
                        國民身分證統一編號：Z000000000號
上列被告等因過失傷害案件，業經偵查終結，認為宜以簡易判決
處刑，茲將犯罪事實及證據並所犯法條分敘如下：
          犯罪事實
一、陳煜杰（原名陳龍、陳志杰) 無駕駛執照，仍於民國109 年
    4 月26日上午6 時許，駕駛車牌號碼0000－00號自用小客車
    ，沿桃園市○○區○道0 號高速公路由南往北方向行駛在中
    線車道，於當日上午6 時40分許，行經該公路北向49.3公里
    處時，本應注意車前狀況，隨時採取必要之安全措施，而依
    當時天候晴、日間自然光線、柏油路面乾燥、無缺陷、無障
    礙物、視距良好等情況，並無不能注意之情事，竟疏未注意
    及此，為閃避同向前方由劉民廣所駕駛之車牌號碼0000－00
  &0000; 號自用小客車煞車減速，而左偏變換車道至內側車道
    後自行
    操控車輛失當，再右偏滑行撞擊同向右側沿中線車道直行之
    劉民廣所駕駛之車輛後，使劉民廣駕駛之車輛失控打轉逆向
    停在中線車道上，陳煜杰駕駛之車輛則再續右偏跨越路面邊
    緣滑落邊坡。此時，劉民廣竟疏未注意於其車輛後方100 公
    尺處以上放置警示標誌，後方適有廖耕億駕駛車牌號碼000
    －0000號營業小客車行經該事故地點時，亦疏未注車前狀況
    及保持隨時可煞停之距離，因此不慎追撞劉民廣所駕駛之上
    開自用小客車自用小客車，致劉民廣受有頭部鈍傷、右手第
    4 指開放性傷口約2 公分、雙側小腿開放性傷口長約1.5 公
    分、雙眼表面異物、上肢及下肢多處擦傷等傷害。陳煜杰、
    廖耕億於肇事後警方到場處理時，均報明為肇事者，說明事
    發經過，並自首接受調查。
二、案經劉民廣訴由內政部警政署國道公路警察局第一公路警察
    大隊函送偵辦。
          證據並所犯法條
一、證據清單：
  ㈠被告陳煜杰之供述。
  ㈡被告廖耕億之自白。
  ㈢告訴人劉民廣之指訴。
  ㈣長庚醫療財團法人林口長庚紀念醫院斷證明書、道路交通事
    故現場圖、道路交通事故調查報告表一、二各1 份。
  ㈤行車紀錄器錄影檔案光碟1 片暨畫面翻拍照片10張、道路交
    通事故照片53張。
  ㈥國道公路警察局道路交通事故初步分析研判表、桃園市政府
    車輛行車事故鑑定會鑑定意見書（桃市鑑字0000000 案）各
    1份。
二、依據道路交通安全規則第94條第3 項之規定，汽車行駛時，
    駕駛人應注意車前狀況及兩車並行之間隔，並隨時採取必要
    之安全措施，被告陳煜杰、廖耕億駕駛車輛本應注意遵守上
    開規定，而依前揭道路交通事故調查報告表顯示，案發當時
    並無任何不能注意之情，竟均疏未注意因而肇事，顯有過失
    ，且與告訴人劉民廣受傷間，具有相當因果關係，又告訴人
    雖亦有未注意於其車輛後方100 公尺處以上放置警示標誌，
    然仍無解免於被告2 人過失之責，綜上，被告2 人犯嫌均堪
    予認定。
三、核被告2 人所為，均係犯刑法第284 條前段之過失傷害罪嫌
    。又被告2 人於肇事後，犯罪偵查機關未發覺前，即主動向
    到場處理之警員自承其為肇事者，並願接受裁判，此有國道
    公路警察局第一公路警察大隊道路交通事故肇事人自首情形
    紀錄表2 紙在卷可按，核與自首要件相符，請審酌依刑法第
    62條前段規定，減輕其刑。
四、依刑事訴訟法第451條第1項聲請逕以簡易判決處刑。
    此    致
臺灣桃園地方法院
中    華    民    國   109    年    10    月    30    日
                              檢  察  官  楊挺宏
本件證明與原本無異
中    華    民    國   109    年    11    月    5     日
                              書  記  官  范書銘
附記事項：
本件係依刑事訴訟法簡易程序辦理，法院簡易庭得不傳喚被告、
輔佐人、告訴人、告發人等出庭即以簡易判決處刑；被告、被害
人、告訴人等對告訴乃論案件如已達成民事和解而要撤回告訴或
對非告訴乃論案件認有受傳喚到庭陳述意見之必要時，請即另以
書狀向簡易法庭陳述或請求傳訊。
所犯法條：
中華民國刑法第284條
（過失傷害罪）
因過失傷害人者，處 6 月以下有期徒刑、拘役或 5 百元以下罰
金，致重傷者，處 1 年以下有期徒刑、拘役或 5 百元以下罰金
。
從事業務之人，因業務上之過失傷害人者，處1 年以下有期徒刑
、拘役或1 千元以下罰金，致重傷者，處3 年以下有期徒刑、拘
役或2 千元以下罰金。